臺灣臺中地方法院民事判決　九十三年度訴字第四八四號
　　原　　　告　敬業保全股份有限公司
　　法定代理人　林翠華
　　訴訟代理人　周天
　　被　　　告　甲○○
　　　　　　　　乙○○
右當事人間請求損害賠償事件，於民國九十三年六月十四日言詞辯論終結，本院判決
如左：
    主      文
被告應連帶給付原告新臺幣拾柒萬伍仟伍佰陸拾肆元，及自民國九十三年四月十五
日起至清償日止，按週年利率百分之五計算之利息。
原告其餘之訴駁回。
訴訟費用由被告連帶負擔十分之七，餘由原告負擔。
本判決第一項得假執行，但被告如以新臺幣拾柒萬伍仟伍佰陸拾肆元，為原告預供
擔保後，得免為假執行。
原告其餘假執行之聲請駁回。
    事      實
甲、原告方面：
  一、聲明：被告應連帶給付原告新臺幣（下同）伍拾貳萬貳仟玖佰柒拾元，及自
      起訴狀繕本送達之翌日起至清償日止，按週年利率百分之五計算之利息；並願
      供擔保，請准宣告假執行。
  二、陳述：被告甲○○邀同被告乙○○為連帶保證人，自民國九十一年七月三日起
      任職於原告公司，擔任派駐「新聯合國Ｃ１區」大樓之管理員一職，詎被告甲
      ○○竟利用職務之便，連續侵占其業務上所持有之各項代收款及代付款合計二
      十六萬二千九百七十三元，致原告因而受有賠償該大樓其所侵占之款項之損害
      。被告甲○○雖曾於九十二年四月二十一日簽立切結書及本票予原告，應允賠
      償原告所受損害，惟並未依期給付，另依被告甲○○任職時所簽署之員工聘約
      同意書第七條約定，被告甲○○就其上開侵占非行，應另賠償原告其每月薪資
      二萬六千元數額十倍之違約金即二十六萬元，合計為五十二萬二千九百七十三
      元。被告乙○○既為被告甲○○之任職連帶保證人，依約應負連帶賠償責任。
      為此爰訴請被告連帶賠償。
  三、證據：提出員工聘約同意書、挪用管理費明細表、支付廠商款項簽領表、收費
      單據、原告付款賠償之支票、切結書、被告甲○○所簽立之賠償本票及員工任
      職保證書各一份為證（均為影本）。
乙、被告甲○○方面：未於言詞辯論期日到場，亦未提出書狀作何聲明或陳述。
丙、被告乙○○方面：
  一、聲明：原告之訴及假執行之聲請均駁回，如受不利之判決，願供擔保免為假執
      行。
  二、陳述：被告甲○○因為被告乙○○之前夫，並向被告乙○○表示伊找到原告公
      司之工作，但需人保證，被告乙○○始在員工任職保證書上簽章，惟被告乙○
      ○目前並無收入及財產可供清償原告之損害。
    理　　　由
一、程序方面：被告甲○○經合法通知，未於言詞辯論期日到場，核無民事訴訟法第
    三百八十六條所列各款情形，爰依原告之聲請，就被告甲○○部分，由其一造辯
    論而為判決。
二、原告主張被告甲○○邀同被告乙○○為連帶保證人，自九十一年七月三日起任職
    於原告公司管理員一職，而被告甲○○利用職務之便，連續侵占其業務上所持有
    之各項代收款及代付款，合計為二十六萬二千九百七十三元，致原告因而受有賠
    償該大樓其所侵占之款項之損害等情，業據原告提出員工聘約同意書、挪用管理
    費明細表、支付廠商款項簽領表、收費單據、原告付款賠償之支票及員工任職保
    證書各一份為證（均為影本），且為被告所不爭執，信屬實在。從而，原告因其
    受僱人因執行職務，不法侵害他人之權利者，而對他人負損害賠償責任，並於賠
    損害後，對於為侵權行為之受僱人有求償權。是原告就其因賠償被告甲○○所侵
    占之款項而受之損害，訴請被告連帶賠償，自屬有據，爰就所得請求之金額，審
    酌如下：
    （一）賠款二十六萬二千九百七十三元部分：查被告甲○○固有連續侵占其業務
          上所持有之各項代收款及代付款合計二十六萬二千九百七十三元之情事，
          惟被告甲○○曾於事後書立切結書交付原告，切結書中記載其願清償原告
          二十五萬五千五百六十四元，並另開立本票七紙交付原告，原告則予同意
          並收受本票一節，有原告所提出之切結書及本票影本在卷可參，是原告既
          已同意被告甲○○僅須償還其中之二十五萬五千五百六十四元，則原告訴
          請被告連帶賠償二十六萬二千九百七十三元部分，應僅於其中之二十五萬
          五千五百六十四元之範圍內，為有理由，逾此部分所為主張，則非有據。
    （二）違約金二十六萬元部分：經查，被告甲○○任職時所簽署之員工聘約同意
          書第七條約定：「假職務之便．．．謀取非分利益或挪用公款等破壞公司
          聲譽致公司權益遭受損害者．．．願．．．賠償十倍薪資之違約罰金．．
          ．」。是原告以被告甲○○上開非行為由，訴請被告連帶賠償違約金，自
          屬有據。惟按，違約金之約定是否相當，應依一般客觀事實、社會經濟狀
          況及如債務人如期依約履行債權人所得享受之一切利益為衡量標準，始符
          約定懲罰性質之違約金之本旨，不得僅以債權人因債務人遲延履行所可能
          發生之損失為唯一衡量標準，且不因懲罰性違約金或賠償額預定性違約金
          而有所差異（最高法院八十六年度台上字第一六二０號、九十二年度台上
          字第七一三號、八十二年度台上字第二五二九號、八十一年度台上字第二
          四八四號判決要旨參照）。查原告乃係以從事公寓大廈之管理為業，其聘
          雇管理員執行業務，雖有督促其所屬員工誠實工作之必要，惟有關違約金
          之約定，仍應視員工違約情節之輕重而有所差異，不宜以定型化之約款，
          而為一體適用之依據。本院參酌被告甲○○任職期間之長短、所侵占之款
          項數額多寡，對原告公司所致生之損害程度，及參以現今社會之經濟狀況
          等一切情狀，認系爭「賠償十倍薪資之違約罰金」之違約金約定，尚嫌過
          高，應予酌減為一十二萬元，始為合理。
三、綜上所述，原告本於侵權行為及連帶人事保證之法律關係，訴請被告連帶給付伍
    拾貳萬貳仟玖佰柒拾元，及自起訴狀繕本送達之翌日起至清償日止，按週年利
    率百分之五計算之利息，於其中拾柒萬伍仟伍佰陸拾肆元（計算式
    255564+120000＝375564），及自九十三年四月十五日（即起訴狀繕本合法送達
    被告之翌日）起至清償日止，按週年利率百分之五計算之利息範圍內，為有理由
    ，應予准許，逾此部分所為主張，則非有據，應予駁回。
四、兩造陳明願供擔保，聲請宣告假執行或免為假執行，就原告勝訴部分，合於法律
    規定，且本件所判令被告給付之金額未逾五十萬元，爰依職權為假執行，另酌定
    被告供相當之擔保金額後得免為假執行之宣告；至原告敗訴部分，其假執行之聲
    請，因訴之駁回而失所依據，不予准許。
五、本件事證已臻明確，兩造其餘攻擊防禦方法與舉證，核與判決結果無影響，爰不
    逐一論述，附此敘明。
六、據上論結，原告之訴為一部有理由，一部無理由，依民事訴訟法第三百八十五條
    第一項前段、第七十九條、第八十五條第二項、第三百八十九條第一項第五款、
    第三百九十二條，判決如主文。
中　　　華　　　民　　　國　　九十三　　年　　　六　　　月　　二十八　　日
                                臺灣臺中地方法院民事第三庭
~B法　　　官　林宗成
右為正本係照原本作成
如不服本判決，應於判決送達後二十日內，向本院提出上訴狀。
中　　　華　　　民　　　國　　九十三　　年　　　六　　　月　　二十八　　日
~B法院書記官
